臺灣高等法院刑事判決
110年度侵上訴字第101號
上  訴  人  
即  被  告  周聖漋
選任辯護人  鍾永盛律師
            鍾佩潔律師
上列上訴人因妨害性自主案件，不服臺灣士林地方法院109年度
侵訴字第31號，中華民國110年3月4日第一審判決（起訴案號：
臺灣士林地方檢察署108年度偵字第14673號），提起上訴，本院
判決如下：
    主  文
原判決撤銷。
乙○○無罪。
    理  由
一、公訴意旨略以：上訴人即被告乙○○於民國108年7月25日凌晨
    ，前往代號AW000-A108219成年女子（姓名年籍資料詳卷，
    下稱甲 ）工作之萬豪酒店飲酒消費，結束後偕同甲 返回被
    告位在臺北市○○區○○街000號00樓之0住處，竟基於強制性交
    之犯意，不顧甲 反抗，強行以手指插入甲 陰道內，對甲 
    為性交行為得逞，因認被告涉犯刑法第221條第1項之強制性
    交罪嫌。
二、按犯罪事實應依證據認定之，無證據不得認定犯罪事實；不
    能證明被告犯罪者，應諭知無罪之判決，刑事訴訟法第154
    條第2項、第301條第1項分別定有明文。而認定犯罪事實所
    憑之證據，雖不以直接證據為限，間接證據亦包括在內，然
    無論直接證據或間接證據，其為訴訟上之證明，均須達於通
    常一般之人不致有所懷疑，而得確信其為真實之程度，始得
    據為有罪之認定，倘其證明尚未達此一程度，仍有合理之懷
    疑，自不得遽為被告有罪之判決。且依無罪推定原則、被告
    無自證無罪之義務，苟積極證據不足為不利於被告事實之認
    定，即應為有利於被告之認定，更不必有何有利之證據。
三、公訴意旨認被告涉犯上開強制性交罪嫌，係以被告之供述、
    告訴人甲  之指訴、證人葉怡伶之證述、臺北市立聯合醫院
    受理疑似性侵害事件驗傷診斷書、內政部警政署刑事警察局
    刑生字第1090061744號鑑定書，為其主要論據。訊據被告固
    坦承於上述時間前往甲 任職之萬豪酒店飲酒消費後，偕同
    甲 返回其上址住處，在房間床上親吻甲 嘴部、撫摸甲 胸
    部之事實，惟堅決否認有何對甲 強制性交之犯行，辯稱：
    我起初認為甲 同意，才在住處床上親吻甲 嘴部、撫摸甲 
    胸部，經發現她有掙扎、哭泣情形，我立即停手，讓她離開
    ，並無以手指進入甲 性器或為其他性交行為等語。故本案
    應審究者，為被告是否在認知未獲甲 同意之情形下，著手
    以手指插入甲 陰道而為強制性交之行為。
四、經查：
　㈠被告對於甲  性自主意願之認識
  　⒈被告在本件案發之前，即曾將甲 「框出場」（指酒店客人
      將小姐帶離酒店，由小姐陪伴客人一定時間，客人則須支
      付費用之消費型態），一起去旅館過夜，當時甲 酒醉，
      雙方未發生性關係；嗣被告於本件案發當天即108年7月25
      日凌晨至萬豪酒店飲酒消費時，仍由甲 坐檯，雙方互動
      良好，談及前述在旅館過夜之事，甲 向被告表示「其實
      我當時是故意要給你機會，你沒有把握而已」，被告稱「
      不然今天就框妳，延續先前的事」，甲 回覆「看你表現
      」等語，被告因而再將甲 框出場，並委由代駕司機駕車
      ，將被告及甲 載送至被告住處等情，業據被告供述在卷
      （見偵卷149頁、原審卷40頁），核與甲 所述案發之前坐
      過被告的檯，當時被告框其出場一起去旅館過夜，其喝醉
      沒有與被告發生親密行為，清醒後各自離開旅館，且案發
      當天其確有跟被告傳達當時是要給被告機會、被告沒有把
      握之話術等語（見原審卷133至134頁）相符，堪認屬實。
      又代駕司機於同日凌晨載送被告與甲 抵達被告住處地下
      室，在搭乘電梯上樓之過程中，被告牽引、摟抱甲 ，兩
      人互動親密，甲 並無異常神態，雖在電梯抵達1樓開門時
      ，甲 有尾隨代駕司機走出電梯之舉，為被告所環抱後拉
      ，但被告並未持續施力，隨即雙手鬆開，甲 未有抗拒情
      形，並於電梯抵達00樓開門後，與被告一起並肩走出電梯
      ，前往被告住處乙節，亦有電梯監視錄影光碟（見偵不公
      開卷密封袋）及本院勘驗筆錄及錄影畫面擷圖（見本院卷
      140至141、145至173頁）可憑。再被告框甲 出場之時間
      ，原計算至108年7月25日上午7時30分，嗣因甲 欲行離去
      ，被告即致電酒店幹部要求「解框」（取消或提前結束原
      付費時數），甲 亦於原先框定之時數屆至前，在同日凌
      晨4時34分許離開被告住處，此據甲 證述在卷（見偵卷10
      頁），核與證人即酒店幹部吳奇峰(綽號「喬峰」)證述被
      告於凌晨將甲 框出場後，好像有打電話要求「解框」等
      情大至相符（見原審卷158頁）。又被告在甲 離開後未久
      ，尚與甲 自同（25）日凌晨4時52分至中午1時26分之間
      ，透過通訊軟體，就當日所生爭執互為主張，被告除在文
      字對話中，以「妳除了製造我麻煩」、「你又覺得我強迫
      你 」、「我們別聯繫了」、「掰」等語表達對甲  之不
      滿情緒外，並在甲 表示「我本來就沒說要跟你有親密接
      觸…你把我硬拉上床」後，回稱「原來是這樣騙框的」、
      「長知識了」，亦有甲 提出之手機畫面翻拍照片可憑（
      見偵卷17頁），均堪認定。
  　⒉甲 雖於原審證稱其在酒店只有幫客人倒酒、點歌，框出場
      也只能吃飯、看電影，當日出場前，並向被告表明出場沒
      有做性交易或到私人場所之行為云云（見原審卷126頁）
      。然此除經被告否認在卷外，更與甲 陪同被告返回住處
      之客觀事實不符。佐以甲 自承曾經被告框出場後，前往
      旅館過夜，並在案發當（25）日經被告點檯後，有向被告
      表示該次是要給被告機會，但被告沒有把握等「工作話術
      」之用語（見原審卷133、134頁）；證人即酒店幹部 吳
      奇峰亦指證被告與甲 當（25）日在包廂內之互動感覺「
      是滿親密的」，印象中也有也有聽到被告跟甲 提到甲 要
      送被告回家等語（見原審卷159至161頁）。是此部分顯難
      僅憑甲  之單方指證，遽認其與被告明白約定不得涉及性
      交易與前往私人處所。
  　⒊綜觀前述：被告曾將甲 框出場，並帶往旅館過夜；事發當
      日，甲 在酒店與被告互動親密，並就前次出場卻未與被
      告發生性行為之情形，表示是要給被告機會，但被告沒有
      把握之「話術」用語；未久即由被告以框全場方式，將甲
       帶出酒店，返回家中之互動情形下，被告能否知悉甲 僅
      同意陪同返家，無意發生進一步肢體接觸之內心意思，而
      具有違反甲 性自主意願之主觀認識，實屬有疑。此觀被
      告在與甲 之對話中，質疑遭甲 騙框亦然。因認被告辯稱
      其認為甲 同意，才會在帶同甲 返家後，親吻甲 並撫摸
      甲 胸部等語，尚非全然無據。
　㈡公訴意旨所指性交行為之認定
　  ⒈甲 雖指稱遭被告強行以手指插入陰道，並於108年7月27日
      上午7時30分許，至臺北市立聯合醫院婦幼院區檢傷，驗
      傷結果為：陰部前庭紅腫0.2公分X0.2公分，主要為鈍器
      撞擊產生，手指侵犯插入為可能性之一；另右側小陰唇傷
      口0.2公分，主要為銳器造成，指甲 刮傷為可能性之一。
      個案傷口處於急性發炎期，傷害發生最可能時間為108年7
      月24日至27日等情，有該院受理疑似性侵害事件驗傷診斷
      書（見偵卷41至45頁）、109年12月10日北市醫和字第109
      36986900號函文暨病情說明補強摘要表（見原審卷107、1
      09頁）之記載可考。然其驗傷時間距與被告發生爭執之時
      間（108年7月25日凌晨）已逾2日，且甲 外陰部及陰道深
      部棉棒，經以酸性磷酸酵素法檢測結果，均呈弱陽性反應
      ，以顯微鏡檢均未發現精子細胞；以前列腺抗原檢測法檢
      測結果，均呈陰性反應，經直接萃取DNA檢測，均未檢出
      男性Y染色體DNA-STR型別，有內政部警政署刑事警察局10
      8年9月12日鑑定書之記載可憑（見偵卷29至33頁），是該
      陰部前庭紅腫、右側小陰唇傷口之傷害，欠缺與被告相關
      之生物跡證，是否確為公訴意旨所指之被告犯行所致，即
      非無疑。且經檢傷認定之傷害可能時間，涵括被告與甲 
      接觸日期之前後數日，亦難採為甲 受傷時間與被告行為
      關聯之論據。至於甲 另受膝傷部分，則經甲  自承可能
      是在店家喝酒時撞到桌子所致（見原審卷129頁），更難
      認與被告行為有關。
　  ⒉關於甲 提出之胸罩左、右罩杯內層處（相對乳頭位置）斑
      跡，均經檢出與被告型別相符之男性Y染色體DNA-STR主要
      型別，不排除其來自被告或與被告具同父系血缘關係之人
      ，固有內政部警政署刑事警察局109年6月29日、108年9月
      12日鑑定書（見偵卷183至186、29至33頁），然此部分僅
      足為被告親吻、撫摸甲 胸部（未經記載於起訴書犯罪事
      實欄）之證明，未涉公訴意旨所指，被告以手指插入甲 
      陰道之性交行為。至於甲 提出之內褲褲底內層斑跡，除
      檢出與甲  型別相符之女性染色體DNA-STR型別外，所檢
      出之男性Y染色體DNA-STR型別則與被告型別不同，可排除
      其來自被告，有前述鑑定書可稽，是此部分亦不足為不利
      被告之認定。
　  ⒊至於：
　　  ⑴甲 離開被告住處，搭乘電梯下樓時，雖出現右手接觸雙眼，狀似拭淚之動作，業經本院勘驗被告住處之電梯監視錄影畫面在卷（見本院卷141、175至193頁）。訊之證人即酒店公關葉怡伶（綽號「葉婷」）亦稱：108年7月25日被告有框甲 出場，我們的規定是客人不可以帶小姐到飯店、旅館或他自己家；大概快天亮時，甲  說她從客人家跑出來，叫我幫她叫車，我問她發生什麼事，我印象中她是在電話裡對我說，客人用手指挖她的陰道，然後她在電話中一直哭；當天有跟被告說小姐出場，客人的家、飯店、旅館等私人地方不能去；甲 於108年7月25日上午3、4點在客人家樓下哭著打電話給我，電話中我問甲 發生什麼事，甲 說她要走客人不讓她走，也有說用手指頭插入陰道，當下她一直哭我就一直安慰她；通常遇到這種情況，一定是經紀人帶小姐找我們，請我們協調怎麼處理，幹部會找客人看這件事情雙方坐下來講，看和解或不和解，喬不攏就走法院；案發當時甲 來公司上班應該有超過半年以上，本案案發後，甲 就沒有再來了，她任職期間來的天數印象中沒有很多，但每個月收入應該還有5、6萬元等語（詳偵卷165至167頁，原審卷146至156頁）。然此均屬甲 事後之反應及主張，且證人葉怡伶自承其當天不在包廂，未見甲  坐檯情形，也不知道被告與甲 的互動狀況（見原審卷151至152頁），事後則是透過電話與甲 交談，未與甲 同在（見原審卷149頁），顯不足以證明被告與甲 間之互動與出場約定，亦無從完整見聞甲 對話聲音以外之情緒反應。況本案尚可能存在被告與甲 就「框全場」目的之主觀認知差距，已如前述，則甲 縱使因此產生受辱被害的內心感受，但在本案欠缺客觀跡證之情形下，亦不足以據此推認被告確有違反甲 意願，對甲 為手指插入性交之主觀認識與客觀行為。此與甲 指證是否一致，或證人葉怡伶與甲 及被告有無親誼、怨恨或利害糾葛無涉。
　　　⑵被告與甲  於108年8月6日成立和解，其和解書記載「甲
         （被告）、乙（甲  ）就甲 方於108年7月25日在…騷
        擾乙方，上下其手，致使乙方身心受創之事宜達成和解
        」、「甲 方深感悔意，並承諾不會再以任何形式騷擾
        乙方之正常生活」、「乙方承諾抛棄所有民事請求權及
        刑事告訴權…同時也承諾不會以任何形式騷擾甲 方之正
        常生活」等語，有該和解書（見偵卷177頁）在卷可證
        。所載「騷擾」、「上下其手」，未必達於甲  指訴以
        手指插入陰道之程度，且與被告供認其有親吻甲  嘴部
        、撫摸甲  胸部之行為，及案發後甲  胸罩送驗結果，
        檢出男性Y染色體DNA-STR主要型別，與被告型別相符（
        見偵卷183至186頁之內政部警政署刑事警察局刑生字第
        1090061744號鑑定書），亦無違背。而雙方約定日後互
        不干擾，乃屬平息糾紛之常見用語。亦不足以採為被告
        對甲  強制性交之補強證據。
    ⒋綜觀本案卷附電梯監視錄影光碟及勘驗紀錄、行動通訊對
      話紀錄、和解書、甲 驗傷診斷書、內政部警政署刑事警
      察局鑑定書等，均不足以採為被告違反甲 意願，並以手
      指性侵甲  之論據，至於證人葉怡伶之證述，則係聽聞自
      甲  或他人之轉述，僅屬同一證據之累積，亦不能採為佐
      證甲  指訴真實性之補強證據。經本院綜合判斷上開事證
      ，認被告當日雖有親吻甲 嘴部、撫摸甲 胸部，惟其著手
      上開行為時，是否有違反甲 意願之主觀認識，仍有合理
      之可疑，且無證據足以證明被告在甲  出現推拒反應時，
      仍以手指插入甲 陰道，而有公訴意旨所指之強制性交行
      為。此外，檢察官未提出其他積極證據，以證明被告確有
      對甲  強制性交犯行，本案仍有合理之可疑，依罪證有疑
      、利於被告原則，即應為有利被告之認定。
五、綜上所述，本案依檢察官提出之全部證據，尚未達通常一般
    之人均不致有所懷疑，而得確信被告確有檢察官所指對甲  
    強制性交之犯行，依首揭說明，應為被告無罪之判決。原審
    未予詳酌，僅憑上開事證，遽認被告成立強制性交罪，予以
    論罪科刑，難認允當。被告提起上訴，指摘原判決不當，為
    有理由，自應由本院將原判決撤銷，並為被告無罪之判決。
據上論斷，應依刑事訴訟法第369條第1項前段、第364條、第301
條第1項，判決如主文。
本案經檢察官陳家美提起公訴，檢察官董怡臻到庭執行職務。
中　　華　　民　　國　　111 　年　　3 　　月　　17　　日
              　　刑事第六庭    審判長法　官  劉方慈
                                      法　官  許曉微
                                      法　官  朱嘉川
以上正本證明與原本無異。
檢察官如不服本判決，應於收受送達後20日內向本院提出上訴書
狀，其未敘述上訴之理由者並得於提起上訴後20日內向本院補提
理由書（均須按他造當事人之人數附繕本）「切勿逕送上級法院
」。
                                      書記官  尤朝松
中　　華　　民　　國　　111 　年　　3 　　月　　18　　日